【裁判字號】    97,訴,340
【裁判日期】    980506
【裁判案由】    拆屋還地
【裁判全文】
臺灣屏東地方法院民事判決               97年度訴字第340號
原      告  甲○○○
原      告  壬○○○
原      告  戊○○
原      告  乙○○
原      告  丙○○
原      告  己○○
前列五人共同
兼訴訟代理  壬○○○
人
被      告  丑○
被      告  寅○○
被      告  丁○○
被      告  卯○○
被      告  庚○○
被      告  子○○
被      告  辛○○
被      告  癸○○
前列二人共同
兼法定代理  辛○○
人
前列六人共同
兼訴訟代理  丁○○
人
上列當事人間請求返還土地事件，本院於民國98年4月22日言詞
辯論終結，判決如下：
    主      文
被告應將坐落屏東縣屏東市○○段九二０地號土地如附圖所示編
號920 （2） 之面積一一九平方公尺土地上建物即門牌號碼屏東
縣屏東市崇蘭里九十二號房屋拆除，並將土地返還原告。
訴訟費用由被告負擔。
本判決於原告以新台幣柒拾萬元供擔保後，得假執行。
    事實及理由
壹、程序方面：按訴狀送達後，原告不得將原訴變更或追加他訴
    。但該訴訟標的對於數人必須合一確定時，追加其原非當事
    人之人為當事人者，不在此限。又被告於訴之變更或追加無
    異議，而為本案之言詞辯論者，視為同意變更或追加，民事
    訴訟法第255 條民事訴訟法第255 條第1 項第5 款、第2 項
    定有明文。本件坐落屏東縣屏東市○○段920 地號土地（下
    稱系爭土地）為甲○○○、壬○○○、戊○○、乙○○、丙○○、己○○共有，除甲○○○之持分7 分之2 外，其餘共
    有人之持分均各7 分之1 。本件原僅由原告壬○○○起訴拆
    屋還地，嗣於訴訟進行中，追加上開其餘共有人為原告。又
    被告部分，原起訴被告丑○，嗣在訴訟進行中，追加共同無
    權占有人即被告寅○○、丁○○、卯○○、庚○○、子○○
    、辛○○、癸○○，該訴訟標的對於數人必須合一確定。又
    被告亦無異議，而為本案之言詞辯論，核符上開法條規定，
    應准予追加。
貳、實體方面：
一、原告主張：系爭土地為原告共有，除甲○○○之持分7 分之
    2 外，其餘共有人之持分均各7 分之1 。被告等並無正當權
    源，竟占用系爭土地搭蓋房屋居住使用迄今，經屏東縣屏東
    地政事務所測量結果，占用如附圖即複丈成果圖編號920 （
    2） 之面積11 9平方公尺土地，因被告拒絕拆還，原告自得
    本於所有權之法律關係，訴請被告拆屋還地。為此，聲明：
    1 、被告應將系爭土地如附圖所示編號920 （2） 之面積11
    9 平方公尺土地上建物即門牌號碼屏東縣屏東市崇蘭里92號
    房屋（下稱系爭房屋）拆除，並將土地返還原告。2 、原告
    願供擔保請准宣告假執行。
二、被告抗辯：系爭土地雖非被告所有，但系爭房屋為被告丑○
    之先父林坤山蓋建，被告等從小就居住該處，被告丑○有系
    爭房屋之屏東縣稅務局房屋稅籍證明書為證，系爭房屋為被
    告丑○所有，原告應補償被告，被告才願意搬遷。並聲明：
    原告之訴駁回。
三、兩造不爭執之事實：
（一）系爭土地為原告所共有，持分依原告提出之土地謄本。
（二）對於屏東地政事務所97年12月5 日之系爭土地土地複丈成
      果圖，兩造均無意見。
（三）系爭建物（房屋）為被告丑○之父林坤山居住並遺留給被
      告等居住，並由竹造屋改建成磚造瓦屋居住迄今。
（四）被告無系爭土地所有權狀，但系爭建物為被告丑○所有。
四、兩造爭執之事項：
（一）被告對於系爭土地有無占有之正當權源？
（二）原告訴請被告拆屋還地有無理由？
五、本院之判斷：
（一）原告主張系爭土地為其等所共有，除甲○○○之持分7 分
    之2 外，其餘共有人之持分均各7 分之1 。現由被告等占用
    並搭蓋系爭房屋居住使用，占用面積如附圖即複丈成果圖編
    號920 （2） 之11 9平方公尺土地之事實，業經本院會同兩
    造及地政機關人員到場勘測屬實，有原告提出之系爭土地謄
    本及勘驗筆錄、屏東地政事務所97年12月5 日之系爭土地土
    地複丈成果圖附卷為證，並為被告所不爭執，堪信為真實。
（二）本件之爭點為被告占用系爭土地，有無正當權源及原告訴
    請被告拆屋還地有無理由？茲審酌如下：(1)按所有人對於無
    權占有或侵奪其所有物者，得請求返還之。對於妨害其所有
    權者，得請求除去之。有妨害其所有權之虞者，得請求妨止
    之。民法第767 條定有明文。次按以無權占有為原因，請求
    返還所有物之訴，被告對原告就其物有所有權存在之事實無
    爭執，而僅以非無權占有為抗辯者，原告於被告無權占有之
    事實，無舉證責任。被告應就其取得占有係有正當權源之事
    實證明之。如不能證明，則應認原告之請求為有理由。(2)經
    查被告已自承對於系爭土地並無所有權，雖稱系爭房屋為被
    告丑○所有，其非無權占有系爭土地云云，並提出系爭房屋
    之屏東縣稅務局房屋稅籍證明書為證；惟查縱或系爭房屋為
    被告丑○所有，但被告並未能對系爭土地有占有之正當權源
    之事實證明之。揆諸上開法條及說明，被告既無法證明其占
    用系爭土地具有合法正當之權源，自屬無權占有。從而，原
    告依民法第767 條物上請求權之法律關係，訴請求被告應將
    系爭土地上之系爭房屋物拆除，並將系爭土地返還原告，為
    有理由，應予准許，爰判決如主文第1 項所示。又原告陳明
    願供擔保，請准宣告假執行，經核並無不合，爰酌定相當之
    擔保金額，併准許之。
六、本件事證已臻明確，兩造其餘攻擊防禦方法核與判決之結果
    無影響，不另論述。
七、據上論結，本件原告之訴為有理由，依民事訴訟法第78條、
    第390 條第2 項，判決如主文。
中    華    民    國    98    年    5     月    6     日
                  民事第二庭  法  官   胡晏彰
正本係照原本作成。
如對判決上訴，須於判決送達後廿日內向本院提出上訴狀，其未
表明上訴理由者，應於提出上訴後二十日內向本院補提理由書狀
（均須按他造當事人之人數附繕本）。
中    華    民    國    98    年    5     月    6     日
                               書記官  郭松菊


司法院資訊處製作；財團法人民間司法改革基金會備份。
